臺灣臺北地方法院民事判決　九十二度勞訴字第一四二號
　　原　　　告　戊○○
　　　　　　　　董重昌
　　被　　　告　甲○○○股份有限公司
　　法定代理人　辛○○
　　訴訟代理人　己○○
右當事人間請求給付工資等事件，本院於民國九十三年二月三日言詞辯論終結，判決
如左：
    主    文
原告之訴及假執行之聲請均駁回。
訴訟程序費用由原告負擔。
    事    實
甲、原告方面：
壹、聲明：
一、被告應給付原告戊○○新台幣（下同）三十萬四千一百五十七元、原告庚○○四
    十九萬九千三百三十七元，及自起訴狀繕本送達翌日即民國九十二年七月十九日
    日起至清償日止，按年息百分之五計算之利息。
二、願供擔保請准宣告假執行。
貳、陳述：
一、原告戊○○部分：
    原告戊○○自八十八年一月十八日起服務於被告公司，於九十二年六月三日遭主
    管告知，欲將原告調動至台中地區，經原告婉拒，被告即於同年六月六日以原告
    無故曠職三日為由終止雙方勞動契約。被告之行為已違反勞動基準法第十二條各
    款之規定，損害原告工作權益，故原告於同年六月十六日寄發存證信函主張被告
    違反勞動法令，依勞動基準法第十四條第六款之規定，終止與被告之勞動契約，
    並依同法第十七條規定，請求資遣費之給付。原告之平均工資為六萬八千八百六
    十六元，至終止契約為止，年資共計四年五個月，資遣費為三十萬四千一百五十
    七元，並請求給付遲延利息。
二、原告庚○○部分：
  　原告庚○○自八十八年十一月一日起即服務於被告公司，期間業績都達到標準。
    但於九十二年四月二十九日遭被告營業部經理壬○○告知，以原告之部分車種銷
    售較差為由終止勞動契約，並要求原告於同年五月三日做好交接手續，正式終止
    勞動契約。同年五月一日在業務所長會議中，被告請原告離席並向其他所長宣佈
    「原告從此由公司消失」。五月二日公司管理部來文通告，發布原告人事調整案
    ，原告所長之職即遭片面裁撤。原告之平均工資為九萬二千七百五十六元，至終
    止契約止，年資共三年七個月，為此依勞動基準法第十一條第五款、第十六條、
　　第十七條規定請求被告給付預告工資為九萬二千七百五十六元、資遣費為三十三
 　 萬二千三百七十六元，另於服務期間，依法該享有之特別休假計二十四天，均未
    休畢，折算工資為七萬四千二百零五元，合計四十九萬九千三百三十七元。
三、對被告答辯及證據之陳述：
（一）證人丁○○非管理部經理，其職稱為總經理身旁之營運經理，然對總經理之命
      令，大多為證人張子知傳達，由丁○○證述可知，其對原告戊○○約談調動台
      中勁順汽車之事，可證實戊○○之陳述為真實，被告將戊○○遭違法調職，被
      告嗣以連續曠職解僱戊○○，亦屬違法。
（二）依行政院勞工委員會之勞工調動五原則及內政部七十四年七月二十五日（七四
      ）台內勞字第三三二二四二號函示即：「關於雇主調勞工至他公司工作，因涉
      及當事人之一方（雇主）或提供勞務之對象改變，已非原勞動契約之履行，若
      未經勞工同意，應已違勞動基準法第十四條第一項第六款規定。」等，被告之
      調職，未經原告戊○○同意，亦違行政函示。其後被告於九十二年六月九日將
      戊○○勞健保退保，並寄發存證信函追溯六月六日終止勞動契約之事，均無法
      律依據。
（三）證人壬○○對原告黃重日為何離職一事，曾證稱：「不曉得」，但後又稱：「
      有安排其他職務，但以一個優良的所長，應該不會接受這樣的安排」等情，前
      後矛盾。既然原告庚○○為一位優秀的所長，於離職時，身為庚○○之直屬主
      管，竟會不聞不問；而在職務上之安排，更預設立場，指稱庚○○不會接受職
      務安排，可知證人壬○○此段證詞不足採信。法院再次詢問證人壬○○是否因
      原告庚○○銷售成績不理想，而請其離職等情，證人對此亦不否認，且說做不
      好，就會請其遞辭呈等語。由此可佑，事實上實非庚○○自請離職，係因被告
      認為庚○○因某車種銷售成績不佳，要求離職。
參、證據：提出戊○○存證信函影本、戊○○資遣費計算方式、業績銷售排行龍鳳榜
    影本、庚○○離職交接單影本、庚○○資遣費計算方式影本、台北市政府勞工局
    協調紀錄影本、原告戊○○勞工保險明細影本、被告公司九十二年五月二日公告
    影本各乙份為證。並聲請傳喚證人壬○○、丙○○、乙○○、丁○○。
乙、被告方面：
壹、聲明：如主文所示．
貳、陳述：
一、關於原告戊○○部分之答辯：
  　原告戊○○係因九十二年六月六日起即無正當理由繼續曠工三日以上，被告已依
    勞動基準法第十二條第一項第六款之規定，於九十二年六月二十日以台北榮星郵
    局第八六七號存證信函終止勞動契約。被告否認曾於九十二年六月三日下午六點
    三十分對原告戊○○為解僱之告知，且原告主張被告有違反勞動契約或勞工法令
    之規定，致其權益受有損害之虞云云，其並未說明或舉證被告有何違反勞動契約
    或勞工法令之具體行為，原告均應就此積極事實負舉證之責。又被告公司無台中
　  分公司設立，而九十二年六月三日當日，係總管理處主要負責稽核工作之副理，
    為規劃徵詢人選而徵求戊○○是否願往就任之意願，被告公司人事主管對此毫不
    知情，並無將戊○○調往台中之決定，自解僱其職務告知之事由，戊○○係因連
    續曠職為被告終止契約，依勞動基準法第十八條規定，不得向被告請求資遣費。
二、關於原告庚○○部分之答辯：
    原告庚○○係於九十二年五月三日自行提出離職之申請，被告同意後，請職員與
    之辦理交接。原告庚○○所稱於九十二年四月下旬遭主管告知因工作不能勝任而
    終止勞動契約云云，並無此事。
三、又縱認原告有資遣費請求權，然原告所舉之「其他獎金」、「分期獎金」等，依
    最高法院八十六年度台上字第二五五號判決及最高法院八十七年度台抗字第三０
    三號裁定可知，雇主所發之績效獎金非勞工工作給付之對價，而係勉勵性、恩惠
    性之給與，與勞動基準法第二條第三款之經常性給與有別，自非屬工資之一部。
參、證據：被告提出被告對戊○○所發存證信函及回執影本各乙份、原告庚○○離職
    移交單影本、訴外人吳宗康離職移交單影本各乙份。
    理    由
一、本件原告戊○○起訴主張：原告自八十八年一月十八日起服務於被告公司，於九
    十二年六月三日遭主管告知，欲將其調動至台中地區，但經原告婉拒，復繼續上
    班，嗣於同年月六日以連續曠職三日為由終止雙方間勞動契約，被告未經勞工同
    意係違法調職，違反勞動契約，無曠職之事實，終止契約，違反勞動基準法第十
    二條第一項第六款規定，原告戊○○已於九十二年六月十六日寄發存證信函終止
    契約，依勞動基準法第十四條第一項第六款、第四項、第十七條規定，請求命被
    告給付資遣費三十萬四千一百五十七元及遲延利之判決。
  　原告庚○○起訴主張：原告庚○○自八十八年十一月一日起任職被告公司，服務
    期間業績均達標，惟九十二年四月二十九日突遭被告營業部經理壬○○告知，原
    告在部分車種銷售狀況較差為由，要求庚○○離職，於同年五月三日交接，原告
    雖辭職並交接工作，但係被告公司之片面要求，非庚○○主動離職，被告之行為
    違反勞動基準法第十一條第五款勞工對於所擔任之工作確不能勝任時雇主得終止
    勞動契約之規定，為此依同法第十七條、第十六條、第三十九條規定，命被告給
    付資遣費、預告期間工資及特別休假未休假工資共四十九萬九千三百三十七元及
    遲延利息之判決。
    被告則以：被告僅係徵詢原告戊○○願否至台中另一家公司就職，尚未發布調動
    命令，無違法調職之事實，而戊○○於九十二年六月四日起無正當理由連續曠職
    三日，被告乃終止勞動契約，並無違法；又原告庚○○係於九十二年五月三日自
    行提出離職之申請，經被告同意後辦理交接，並無其所稱經主管告知因工作不能
    勝任而終止勞動契約之事實，其復未舉證證明，故原告二人依勞動基準法第十八
    條規定，均不得向被告請求資遣費；再如認原告之主張合法，被告所發給原告薪
    資中，關於獎金部分係屬勉勵性、恩惠性給與，非屬勞務對價，與勞動基準法第
    二條第三款之經常性給與有別，非屬工資之一部，原告將之列為平均工資一部，
    亦屬無據等語，資為抗辯。
二、原告戊○○主張其自八十八年一月十八日任職被告公司，至九十二年六月六日經
    被告終止契約，因被告違法調職，其無連續曠職事實，業據其提出勞工保險紀錄
    卡影本及九十二年六月十六日其致被告公司終止契約之存證信函為證（見原證一
    、原證七），被告對上開證據並不爭執，惟否認有違法調職，並以右揭情詞置辯
    。因此，兩造所爭執者為：被告公司對原告戊○○終止契約是否合於勞動基準法
    第十二條第一項第六款規定。
三、按勞動基準法第十二條第一項第六款規定，無正當理由繼續曠職三日者，雇主應
    自知悉其情形之日起，三十日內得不經預告終止契約。原告雖主張因婉拒被告命
    調動台中一事，而遭被告公司於九十二年六月五日口頭告知終止勞動契約等情，
    但被告陳述，公司並無台中分公司之設立，且無任何被告發布原告戊○○任職台
    中之人事命令，而依證人丁○○即被告管理部經理到庭證述：「（九十二年六月
    三日是否約談原告戊○○調動台中勁順汽車事宜？）有的。（當天下午六點半，
    是否有以電話通知陳先生即時終止勞動契約？）我有打電話，但我不是這樣說的
    ，我與他談的前一個小時，因為陳的業績狀況不是很好，我希望他詳加考慮到台
    中任職，而且調升他的職務為營業部經理，他表達如果要他去的話，他說他想離
    職。」「（有無表示終止契約？）我說請示後我再跟他談，經請示後，得到的回
    應是如果他要離職就讓他離職吧。我們把主動權交給他，他如果要留下就留下。
    」等語（見本院九十二年十二月二十二日訊問筆錄），因之，被告僅係徵詢原告
    戊○○是否前往台中別家公司任職，是不屬於勞動基準法上調職違法之問題。又
    原告戊○○自承：因不想到台中就職，所以自九十二年六月六日沒去上班等情（
    見本院九十二年十一月十日訊問筆錄），是被告指陳原告戊○○連續三日以上未
    上班，應屬有據。
四、原告戊○○雖辯稱：因九十二年六月五日為被告人員口頭告知要求離職，才沒去
    上班云云，但原告戊○○致被告公司表示終止契約之存證信函中曾表示：「台端
    （指被告公司）於九十二年六月三日告知本人，欲將本人調至台中之公司，但經
    本人慎重考慮後婉拒，不料，當天下午六點五十分竟接獲電話告知已被解僱。」
    等語（見原證一），再對照被告於九十二年六月二十日之存證信函表示：台端原
    任職於甲○○○股份有公司銷售汽車工作，於民國九十二年六月六日起無故未來
    公司上班，亦未辦理任何離職等移交手續，爰依規定辦理免職處分。」等語，可
    知原告確於九十二年六月六日未到職上班，非如其在存證信函所稱於同年六月三
    日未上班之情形。另是否繼續在被告公司任職，悉由原告戊○○自行決定，非以
    被告公司人員口頭要求離職即應遵守，即令被告公司以其未應允至台中他公司上
    班而被迫離職，在被告正式發布命令前，仍不能認定被告已明確要求其離職，兩
    造間之僱傭契約關係在被告未主動表示終止契約前，仍繼續存在，原告戊○○仍
    應按約定上班，故其所辯，應屬無據。原告主張被告終止兩造勞動契約，係屬違
    法等情，並不足取。被告抗辯公司因原告無正當理由繼續曠日三日以上為由終止
    雙方勞動合約，應為可採。是以原告戊○○依勞動基準法第十七條請求被告給付
    資遣費，應屬無據。
五、原告庚○○主張其自八十八年十一月一日起任職被告公司，至九十二年五月三日
    離職之事實，已據其提出離職申請單影本為證（原證四），被告對此並不爭執，
    惟以原告庚○○係自行辭職等語置辯，因此，兩造所爭執者為：原告庚○○究為
    自己離職或遭被告公司要求離職。
六、原告庚○○請求資遣費及預告期間工資，係以被告違反勞動基準法第十一條第五
    款規定為據。該條款係規定，勞工對於所擔任之工作確不能勝任時，雇主得預告
    終止勞動契約，因此，本件應有原告庚○○不能勝任工作，經被告公司終止契約
    之情事，但原告庚○○係自行辭職，並非被告對伊終止契約，有庚○○之離職移
    交單可證，伊並在移交單上述明：「路遙知馬力，日久見人心」，可知係自行決
    定離職，非被告以伊有不能勝任工作終止契約之情，伊以此主張被告違反上開規
    定終止契約，與卷附證據明顯不符。伊再主張於九十二年四月二十九日因營業部
    經理壬○○以手機告知奉總經理指示通知離職一事，且四月三十日被告營運部經
    理丁○○以公司電話傳達要求離職之指示，五月二日由他人取代伊之所長職務，
    故係被告片面終止勞動契約等情。被告否認要求原告庚○○辭職，且依上述離職
    移交單顯示，原告庚○○於九十二年五月三日離職，經經理壬○○、總經理批示
    決行，故原告庚○○於該日之辭職生效。再者，證人壬○○即被告營業部經理到
    庭陳述：「我會常常掛在嘴上叫所長遞辭呈，但真正的意思只是一種手段，但如
    果真要所長走，我會要他遞辭呈。時間記不得，所有的所長都常常接到過我的手
    機。我可能會說到做不好，要請他們遞辭呈之類的」等語（見本院九十二年十二
    月二十二日訊問筆錄），證人丁○○即被告營運部經理亦證稱：「不記得是否有
    於四月三十日告知要原告離職之指示，但沒有要求黃離職」等語（見本院九十二
    年十二月二十二日訊問筆錄）。由上述證言可知，原告庚○○或為其營業部經理
    壬○○要求離職，惟係基於業績立場要求，用語或令人不悅，但是否辭職仍應由
    原告庚○○自行決定，並不應經理之無理要求即須辭職。原告庚○○復未舉證證
    明被告人員具有脅迫使之畏懼迫不得已為辭職意思表示之事實，應認原告庚○○
    此部份之主張應屬無據。
七、原告庚○○主張其在公司服務期間依法享有之特別休假計二十四天均未休假等情
    。然伊並未提出伊有二十四天休假日未休假之證據證明，且伊在被告公司服務年
    資三年七個月，何以有二十四天特別休假日，亦無提出計算基礎，是其此部分主
    張，亦不可採。
八、綜上所述，原告主張被告違法終止兩造勞動契約，並不足取。被告抗辯係原告戊○○連續曠職三日及原告庚○○自行離職，應為可採。從而，原告戊○○依勞動
    基準法第十四條第一項第六款、第四項、第十七條請求被告給付資遣費三十萬四
    千一百五十七元及原告庚○○基於勞動基準法第十一條第五款、第十七條、第十
    六條及第三十九條規定請求被告給付資遣費、預告期間工資及特別休假未休假工
    資計四十九萬九千三百三十七元，與均自起訴狀繕本送達翌日即九十二年七月十
    九日起至清償日止按年息百分之五計算之利息，為無理由，不應准許。原告之訴
    既經駁回，其假執行之聲請失所依，併予駁回。
九、結論：本件原告之訴無理由，依民事訴訟法第七十八條，判決如主文。
中　　　華　　　民　　　國　　九十三　　年　　　二　　　月　　　十七　　日
                                勞工法庭  法  官　李維心
右為正本係照原本作成
如對本判決上訴，須於判決送達後廿日內向本院提出上訴狀
中　　　華　　　民　　　國　　九十三　　年　　　二　　　月　　　十七　　日
                                      法院書記官　林梅珍
